臺灣新北地方法院刑事判決
111年度金訴字第605號
公　訴　人　臺灣新北地方檢察署檢察官
被　　　告　趙偉　　
上列被告因違反洗錢防制法等案件，經檢察官提起公訴（110年
度偵字第30359、31235、34881號），被告於本院準備程序中就
被訴事實為有罪之陳述，經本院告知簡式審判程序意旨，並聽取
當事人意見後，合議庭裁定由受命法官依簡式審判程序獨任審理
，本院判決如下：
    主  文
趙偉幫助犯洗錢防制法第十四條第一項之洗錢罪，處有期徒刑參
月，併科罰金新臺幣貳萬元，罰金如易服勞役，以新臺幣壹仟元
折算壹日。
    事  實
一、趙偉能預見將個人金融帳戶提供他人使用，可能因此遭作為
    收受、提領詐欺被害人匯款之用，並藉此製造金流斷點，以
    掩飾、隱匿犯罪所得之去向、所在，竟仍基於縱該結果發生
    亦不違背其本意之幫助詐欺取財及洗錢之不確定故意，於民
    國110年5月16日前某日，在臺北市○○區某不詳地點，將其申
    辦之彰化商業銀行帳號00000000000000號帳戶(下稱本案帳
    戶)的提款卡、密碼等資料，交予「張志華」(真實姓名年籍
    不詳，無證據證明為未滿18歲之人）使用。嗣「張志華」所
    屬的詐騙集團成員取得本案帳戶的帳號、密碼等資料後，即
    先後於附表「詐騙時間、手法」欄所示的時間、手法，向附
    表「告訴人」欄所示之人施以詐術，致渠等陷於錯誤，而依
    該詐騙集團成員指示，於如附表「匯款時間」欄所示的時間
    ，將如附表「匯款金額」欄所示之金額，匯至本案帳戶後，
    上開款項旋遭不詳詐欺集團成員提領一空，藉以製造金流斷
    點，而順利掩飾、隱匿犯罪所得之去向、所在。
二、案經陳正淋、高浩然、陳威融、周効寬訴由新北市政府警察
    局永和分局報告臺灣新北地方檢察署檢察官偵查起訴。
    理  由
一、上開犯罪事實，業據被告趙偉於本院準備程序、審理時坦承
    不諱，核與附表所示的告訴人於警詢時之證述內容大致相符
    ，並有附表「相關證據」欄之證據及本案帳戶的申設資料及
    交易明細在卷可參，足徵被告之自白與事實相符，應堪採信
    ，本件事證明確，應依法論科。
二、論罪科刑：
㈠、核被告所為，係犯刑法第30條第1項前段、洗錢防制法第14條
    第1項之幫助洗錢罪及刑法第30條第1項前段、第339條第1 
    項之幫助詐欺取財罪。被告以一個提供帳戶行為，幫助詐欺
    集團成員犯4次洗錢罪、詐欺取財罪，觸犯幫助洗錢罪及幫
    助詐欺取財等二罪名，為想像競合犯，應依刑法第55條，從
    一重論以幫助洗錢罪。
㈡、本案累犯不予加重的說明：　　
１、依照刑事訴訟法第161條第1項規定，檢察官按諸「控訴原則
    」，對「被告犯罪事實」，即(1)犯罪構成事實。(2)違法性
    、有責性及處罰條件等事實。(3)犯罪時間、地點或方法如
    屬犯罪構成要件要素者，其事實。(4)有關刑罰加重、減輕
    或免除之事實；亦即，凡與確定刑罰權之存在，暨刑罰權之
    內容與其範圍之事實，均應由檢察官負實質的舉證責任。累
    犯事由之有無，係有關刑罰加重、且對被告不利之事實，自
    應由檢察官負實質的舉證責任（即先主張個案構成累犯，並
    指出證明之方法）。依上說明，基於控訴原則，累犯加重事
    由，應由檢察官負實質的舉證責任。必也檢察官於個案已主
    張適用累犯加重，並舉出證明方法（例如前案確定判決、執
    行指揮書、執行函文、執行完畢【含入監執行或易科罰金或
    易服社會勞動執行完畢、數罪係接續執行或合併執行、有無
    被撤銷假釋情形】文件等相關執行資料；不包括單純空泛提
    出一般附隨在卷宗內之被告前案紀錄表），始生法院應否裁
    量加重最低本刑之問題。其於檢察官未曾主張者，則移為刑
    法第57條第5款之量刑因子，並具體審酌之（最高法院刑事
    大法庭110年度台上大字第5660號裁定意旨參照）。
２、本案中，被告雖然有形式上符合刑法第47條第1項累犯規定之
    前科紀錄(詳見卷附之臺灣高等法院被告前案紀錄表編號21)
    ，但檢察官於起訴書中就此部分未有任何記載及說明，且公
    訴檢察官於本院準備程序時亦陳稱:被告構成累犯之前科紀
    錄，與本案罪質不符，請法院依法審酌即可等語(本院卷第2
    73頁)，檢察官既然沒有主張本案構成累犯，也沒有指出構
    成累犯的證明方法，故本案不生本院是否裁量以累犯規定加
    重其刑的問題。　　
㈢、刑之減輕：
　　被告於本案係對正犯資以助力，但未參與犯罪行為之實施，
    為幫助犯，爰依刑法第30條第2項規定減輕其刑。復被告於
    本院審理時，就被訴之幫助詐欺取財、幫助洗錢等犯罪事實
    均已自白，應依洗錢防制法第16條第2項規定遞予減輕其刑
    。本案就刑之減輕事由，依法遞減之。　　
㈣、爰以行為人之責任為基礎，審酌我國目前詐欺集團橫行，被
    告竟仍率然提供金融帳戶供他人使用以逃避犯罪之查緝，助
    長財產犯罪之猖獗，且嚴重破壞社會治安，並有礙金融秩序
    ，另增加被害人謀求救濟及執法機關追查犯罪之困難，行為
    誠屬不當，應予非難。被告雖於偵查中否認犯行，然其於本
    院準備程序及審理時均坦承犯行，被告應已對自己之犯行有
    所醒悟，犯後態度尚可，另衡酌被告的犯罪動機、目的、手
    段、智識程度及家庭生活經濟狀況、受害的人數、告訴人所
    受損失等一切情狀，量處如主文所示之刑，並就併科罰金部
    分，諭知易服勞役之折算標準，以資懲儆。
三、沒收：
    本案被告交付帳戶之行為，幫助詐騙集團成員遂行洗錢、詐
    欺取財犯行，告訴人4人匯款至被告之帳戶後，款項隨即均
    遭不詳人士提領、轉匯一空，但依卷內現存事證，尚無證據
    證明係被告所提領、轉匯，亦無證據證明被告寄出該帳戶之
    行為有自詐騙犯罪者處取得任何利益，故無從諭知犯罪所得
    之沒收。
四、依刑事訴訟法第273條之1第1項、第299條第1項前段（依判
    決精簡原則，僅記載程序法條文），判決如主文。
本案經檢察官陳旭華提起公訴；檢察官江佩蓉到庭執行職務。
中　　華　　民　　國　　111 　年　　7 　　月　　26　　日
                  刑事第十一庭  法　官  沈  易
以上正本證明與原本無異。
如不服本判決，應於判決送達後20日內敘明上訴理由，向本院提
出上訴狀 (應附繕本) ，上訴於臺灣高等法院。其未敘述上訴理
由者，應於上訴期間屆滿後20日內向本院補提理由書「切勿逕送
上級法院」。
                                書記官  陳湘文
中　　華　　民　　國　　111 　年　　7 　　月　　27　　日
　　　　　　　　　　　　　　　　　　
附錄本案所犯法條全文
中華民國刑法第30條
（幫助犯及其處罰）
幫助他人實行犯罪行為者，為幫助犯。雖他人不知幫助之情者，
亦同。
幫助犯之處罰，得按正犯之刑減輕之。

中華民國刑法第339條
（普通詐欺罪）
意圖為自己或第三人不法之所有，以詐術使人將本人或第三人之
物交付者，處 5 年以下有期徒刑、拘役或科或併科 50 萬元以
下罰金。
以前項方法得財產上不法之利益或使第三人得之者，亦同。
前二項之未遂犯罰之。

洗錢防制法第14條
有第二條各款所列洗錢行為者，處 7 年以下有期徒刑，併科新
臺幣 5 百萬元以下罰金。
前項之未遂犯罰之。
前二項情形，不得科以超過其特定犯罪所定最重本刑之刑。

附表(所涉金額單位均為新臺幣)：
編號 告訴人 詐騙時間、手法 匯款時間 匯款金額 相關證據 1 陳正淋 於110年5月16日，詐騙集團成員以「趙偉」名義，透過網路向陳正淋佯稱：願以75,000元出售顯示卡（EVGA RTX3070），待收款後即將顯示卡以超商交貨便方式寄出云云，致陳正淋陷於錯誤，依指示以網路銀行轉帳方式匯款至本案帳戶指定帳戶。嗣陳正淋至超商取貨後，發現包裹內容物為瓶裝水，始知受騙。 110年5月16日4時2分許 50,000元 陳正淋提供之寄貨紀錄、網路銀行交易明細翻拍照片、其與詐騙集團成員的FB對話紀錄擷圖。    110年5月16日4時7分許 25,000元  2 高浩然 於110年5月15日19時許，詐騙集團成員以「卲雨萱」名義，在臉書社團刊登販售顯示卡之不實訊息，待高浩然與其取得聯繫後，向高浩然佯稱：願先行將貨物以超商交貨便方式寄出，高浩然再行匯款云云，致高浩然陷於錯誤，於接獲貨物抵達超商之訊息後，依指示以網路銀行轉帳方式匯款至本案帳戶。嗣高浩然至超商取貨後，發現包裹內容物為衛生紙，始知受騙。 110年5月16日15時5分許 30,000元 高浩然提供之網路銀行交易明細、其與詐騙集團成員的FB對話紀錄截圖。    110年5月16日15時23分許 10,000元  3 陳威融 於110年5月14日，陳威融於臉書社團刊登徵求MAPRIXRTX2080TI之訊息，詐騙集團成員以「趙哲」名義與陳威融取得聯繫後，向陳威融佯稱：願出售此型號之顯示卡，惟陳威融需先行匯款云云，致陳威融陷於錯誤，依指示以網路銀行轉帳方式匯款至本案帳戶。嗣陳威融遲未收到貨物，始知受騙。 110年5月16日17時57分許 28,060元 陳威融提供之網路銀行交易明細截圖。 4 周効寬 於110年5月15日，詐騙集團成員以「吳可能」名義，透過網路向周効寬佯稱：願出售AMD R9 3900X盒裝12C24T1組云云，致周効寬人陷於錯誤，依指示以網路銀行轉帳方式匯款至指定帳戶。嗣周効寬遲未收到貨物，始知受騙。 110年5月16日8時33分許 10,150元 周効寬提供之第一銀行存摺封面及內頁影本、其與詐騙集團成員的FB對話紀錄擷圖。